【裁判字號】    97,訴,849
【裁判日期】    970805
【裁判案由】    偽造文書等
【裁判全文】
臺灣基隆地方法院刑事判決               97年度訴字第849號
公  訴  人  臺灣基隆地方法院檢察署檢察官
被      告  己○○
選任辯護人  陳泰源律師
上列被告因偽造文書等案件，經檢察官提起公訴（97年度偵字第
1609、2171號）及移送併案審理（97年度偵字第2397、2561號）
因被告於準備程序中為有罪之陳述，經本院合議庭裁定由受命
法官獨任行簡式審判程序，本院判決如下：
    主  文
己○○幫助意圖為自己不法之所有，以詐術使人將本人之物交付
，處有期徒刑貳月。又共同行使偽造公文書，足以生損害於公眾
及他人，處有期徒刑壹年貳月，如附表編號一、六、七、八、九
之物及附表編號五所示之公印文壹枚均沒收。又共同行使偽造公
文書，足以生損害於公眾及他人，處有期徒刑壹年貳月，如附表
編號一、六、七、八、九之物及附表編號二所示之公印文壹枚均
沒收。又共同行使偽造公文書，足以生損害於公眾及他人，處有
期徒刑壹年貳月，如附表編號一、四、六、七、八、九之物及附
表編號三所示之公印文壹枚均沒收。應執行有期徒刑貳年肆月，
如附表編號一、四、六、七、八、九之物及附表編號二、三、五
所示之公印文共枚，均沒收。
    事  實
一、己○○雖預見將自己之金融帳戶提供與無法說明合理用途之
    人，該人極可能以該帳戶作為詐欺取財犯罪之工具，竟仍基
    於幫助他人詐欺取財之未必故意，於民國97年2月間某日，
    將其先前於臺灣土地銀行三峽分行（下稱土地銀行）所開立
    之000-000-000000號帳戶之存摺、金融卡及密碼寄交予不詳
    姓名之人使用。嗣詐欺集團成員基於意圖為自己不法所有之
    犯意，分別為下列犯行：
  (一)詐欺集團於97年2月24日中午12時許撥打電話予丙○○，佯
    稱其先前購買之產品入帳有誤而要求其重新轉帳，致丙○○
    陷於錯誤，依該詐騙集團成員指示，於同日13時9分及13時
    12分許，在花蓮市○○路188 號郵局ATM分別轉出新臺幣（
    下同）29988元及13123元至己○○上開土地銀行之帳戶中，
    上開款項旋遭詐騙集團成員提領一空。
  (二)詐欺集團於97年2月24日13時32分撥打電話予庚○○，佯稱
    其先前購買之產品入帳有誤而要求其重新轉帳，致庚○○陷
    於錯誤，依該詐騙集團成員指示，於同日14時6分，在台北
    縣板橋市○○路○段186號郵局ATM轉出9066元（併案意旨書
    誤載為9906元）至己○○上開土地銀行之帳戶中，上開款項
    旋遭詐騙集團成員提領一空。
二、己○○因缺款花用，竟與年籍姓名不詳綽號「阿龍」之成年
    男子及姓名年籍不詳之詐騙集團成員，共同基於意圖為自己
    不法所有之詐欺、行使偽造公文書、行使偽造特種文書、假
    冒公務員僭行職權之犯意聯絡及行為分擔，於97年4月8日15
    時許，在台北市○○街某咖啡店內共謀以偽稱司法人員監管
    被害人帳戶之方式詐取財物，渠等商議由位於中國大陸之詐
    欺集團成員先以電話向被害人佯稱其金融帳戶遭詐騙集團盜
    用，需將帳戶內款項交司法機關監管，待被害人不疑有他而
    將存款提領後，再由己○○、「阿龍」依詐騙集團成員之指
    示，前往約定地點附近之便利商店接收詐騙集團傳真之偽造
    公文、收據後，再由己○○於偽造之公文、收據上蓋用詐欺
    集團成員提供之偽造公印，偽造之公文書偽造完成後，由「
    阿龍」在場把風，己○○向被害人出示行使偽造之證件、公
    文、收據後，假冒台北地檢署監管科科員等公務員名義行使
    職權向被害人收取現金，己○○可自詐得款項中朋分百分之
    4報酬，「阿龍」則可分得百分之1.5之報酬，餘款再交由該
    詐騙集團派遣收款之成員，渠等謀議既定，遂由該詐騙集團
    成員提供於不詳時地，以「王慶民」、「張健仁」、「林俊
    義」、「趙榮富」、「李國興」、「蔡仁彥」、「陳浩偉」
    、「張凱信」、「杜世偉」等名義之「台灣台北地方法院檢
    察署監管科科員」證件9張、偽造之台灣台北地方法院監管
    科公印1個、提供己○○與詐騙集團成員聯絡之0000000000
    號、0000000000號、0000000000號（起訴書誤載為00000000
    00號）行動電話共3具。己○○則於97年4月8日19時許，在
    台北市○○街○段42巷2號其所投宿之「百悅商務旅館」305
    室內，將其照片黏貼於上述偽造「王慶民」名義之識別證上
    ，而偽造屬上開特種文書，足生損害於上開遭冒名之機關對
    公文書、識別證件管理之正確性及王慶民本人之權益。嗣於
    下列時間、地點，分別為下列犯行：
  (一)於97年4月8日15時許，由詐騙集團成員假冒「高雄刑警大隊
    林組長」名義，向乙○○佯稱其國泰世華銀行新莊分行之帳
    戶遭冒用，帳戶中有386萬遭凍結，且其住所電話00-000000
    00號遭詐欺集團轉接至0000000000號使用，嗣於翌日（9日
    ）14時許，再由「林組長」電告乙○○其所有之戶頭將全數
    查封，帳戶內金錢需凍結交法院監管，嗣有自稱「法院陳主
    任」之詐騙集團成員以電話告知乙○○要求將手中的定期存
    款及股票全數轉成現金，交給法院指派之「林智鴻檢察官」
    監管云云，致使乙○○陷於錯誤，而將其定存220萬元悉數
    提領，該詐欺集團成員旋指示己○○及「阿龍」前往台北市
    ○○路○段某便利商店接收詐騙集團成員傳真偽造之「台北
    地方法院地檢署監管科」公文，由己○○於其上蓋用詐騙集
    團交付之偽造「台灣台北地方法院監管科」公印後，完成偽
    造公文書行為，復於同年4月9日15時許，共同持往台北市○○路○段436號6樓乙○○住處，由「阿龍」在旁把風，己○○則出示上開偽造之「王慶民」識別證，並交付偽造之「台
    北地方法院地檢署監管科」公文，以冒充公務員而行使其職
    權，足以生損害於臺灣臺北地方法院（下簡稱臺北地方法院
    ）、臺灣臺北地方法院檢察署（下簡稱臺北地檢署）對所屬
    人員管理、職務執行之正確性及王慶民本人，嗣乙○○陷於
    錯誤，誤認己○○確係臺北地方法院或臺北地檢署之職員，
    交付220萬元與己○○，因而詐得財物得逞，所得款項則由
    「阿龍」交付與詐欺集團成員，己○○則尚未獲取不法利益
    。
  (二)於97年4月10日上午9時5分許，該詐騙集團成員冒稱「高雄
    市刑警大隊警員」、「王專員」等人名義，以電話告知戊○○佯稱其住所電話00-00000000遭詐欺集團利用，需將將帳
    戶內現金領出存入公正帳戶，以避免財物遭凍結云云，使戊○○陷於錯誤，於同日上午11時許，在寶華銀行松山分行提
    領400萬，該詐欺集團成員旋指示己○○及「阿龍」前往台
    北市○○路131號便利商店接收詐騙集團成員傳真偽造之「
    台北地方法院地檢署監管科」公文，由己○○於其上蓋用詐
    騙集團交付之偽造「台灣台北地方法院監管科」公印後，完
    成偽造公文書行為，嗣共同持往台北市○○路123號前，由
    「阿龍」在旁把風，己○○嗣行使上開偽造之「王慶民」科
    員證並交付偽造之「台北地方法院地檢署監管科」公文，冒
    充公務員而行使其職權後，足以生損害於臺北地方法院、臺
    北地檢署對所屬人員管理、職務執行之正確性及王慶民本人
    ，嗣戊○○陷於錯誤，誤認己○○確係臺北地方法院或臺北
    地檢署之職員，當場交付400萬元與己○○，己○○並自其
    中分得16萬元之不法所得，「阿龍」則分得6萬元之不法所
    得，餘款378萬元則由己○○在台北市○○街與西寧南路口
    交付與詐騙集團派遣之收款人員。
  (三)97年4月9日詐騙集團成員冒稱銀行行員「陳小姐」、「桃園
    縣警察局科長林志成」、「劉檢察官」等人名義電告丁○○
    ，佯稱詐騙集團於96年10月5日以其名義在第一銀行桃園分
    行開戶，需將其名下帳戶現金存入安全帳戶保管，否則要收
    押，且要求丁○○於次（10）日上午8時30分，在住所等候
    電話指示，該假冒「劉檢察官」人於該日上午8時35分，先
    以電話指示丁○○將100萬元匯入該詐騙集團使用之帳戶，
    因丁○○視力欠佳無法填寫匯款單，該冒稱「劉檢察官」之
    人乃告知要派金管會「王慶年」來管收100萬元，詐騙集團
    成員乃於同日通知己○○於同日下午13時30分許，至台北市
    ○○○路、開封街口7-11便利商店接收偽造之「台北地方法
    院地檢署監管科」公文「及台北地檢署監管科收據」各1 份
    ，並由己○○於其上蓋用偽造之「台灣台北地方法院監管科
    」公印後，完成偽造公文書行為，復於同日下午14時25分許
    ，共同持往基隆市○○路101號前，由「阿龍」在旁把風，
    己○○向丁○○出示行使上開偽造之「王慶民」識別證及偽
    造之「臺北地方法院地檢署監管科」公文以冒充公務員而行
    使職權，足以生損害於臺北地方法院、臺北地檢署對所屬人
    員管理、職務執行之正確性及王慶民本人。嗣己○○欲收取
    100萬元、尚未行使偽造之「臺北地檢署監管科收據」時，
    因丁○○事先察覺有異，報警處理，為埋伏之警員當場查獲
    ，並扣得貼有己○○照片之「臺灣台北地方法院檢察署監管
    科科員王慶民識別證」1張、「臺灣台北地方法院檢察署監
    管科」尚未貼有照片之「科員張健仁」、「科員林俊義」、
    「科員趙榮富」、「科員李國興」、「科員蔡仁彥」、「科
    員陳浩偉」、「科員張凱信」、「科員杜世偉」等名義之識
    別證8張、偽造之「臺北地檢署監管科收據」1張（丁○○部
    分）、「臺北地方法院地檢署監管科公文」1張（丁○○部
    分）、偽造之「臺灣臺北地方法院監管科公印」1個、傳真
    收據、手札各一紙，0000000000、0000000000、0000000000
    之行動電話3具、空證件夾10個及自戊○○處詐得之現金16
    萬元等物。
二、案經臺北縣警察局三峽分局、基隆市警察局刑警大隊移送臺
    灣基隆地方法院檢察署檢察官偵查起訴及移送併案審理。
    理  由
一、訊據被告己○○於警詢、偵查及本院審理中對於上開犯行均
    坦承不諱，並據證人丙○○、庚○○、乙○○、丁○○、戊○○於警詢時證述明確，此外，另有通聯記錄1份、查獲現
    場相片數張、監視錄影翻拍照片5張、贓物認領保管單1份、
    郵局ATM提款明細單、被告於土地銀行三峽分行開戶資料及
    交易往來明細表、客戶利息交易明細查詢、詐騙被害人戊○○所用之「台北地方法院地檢署監管科」公文1張（見97年
    度偵字第1609號卷第36頁）在卷可參。又被告為警查獲時，
    經警扣得偽造「臺灣臺北地方法院檢察署監管科科員王慶民
    」識別證1張，「臺灣臺北地方法院檢察署監管科」尚未貼
    有照片之「科員張健仁」、「科員林俊義」、「科員趙榮富
    」、「科員李國興」、「科員蔡仁彥」、「科員陳浩偉」、
    「科員張凱信」、「科員杜世偉」等名義之識別證8張、偽
    造之「臺北地方法院地檢署監管科」公文1張（丁○○部分
    ）、「台北地檢署監管科」收據1張（丁○○部分）、偽造
    之「臺灣臺北地方法院監管科」公印1枚、傳真收據、己○○記載之手札各1張、0000000000、0000000000、000000000
    0之行動電話3具、空證件夾10個及自戊○○處詐得之現金16
    萬元等物。而本件查獲經過，有基隆市警察局97年7月22日
    基警刑大偵四字第0970020029號函附卷可稽，本件事證明確
    ，被告犯行足以認定，應予依法論科。
二、論罪科刑部分
  (一)事實欄一部分：按刑法上之幫助犯，係對於犯罪與正犯有共
    同之認識，以幫助之意思，對於正犯資以助力，而未參與犯
    罪行為者而言，如未參與實行構成要件之行為，且係出於幫
    助之意思，提供助力，即屬幫助犯，而非共同正犯（最高法
    院49年台上字第77號判例可資參照）。本件被告基於幫助之
    犯意，將所有前揭帳戶之存摺、金融卡及密碼交付與身分不
    詳之詐欺集團成員使用，詐欺集團成員對丙○○、庚○○施
    以前開詐術，致其陷於錯誤，將款項匯入被告交付之帳戶內
    ，而為他人之詐欺取財行為提供助力，核被告所為事實欄一
    之犯行，係犯刑法第30條第1項、第339條第1項之幫助詐欺
    取財罪。被告以一提供帳戶之幫助行為，同時幫助詐欺集團
    詐得前揭2位被害人財物，係一行為而觸犯2個幫助詐欺取財
    既遂罪，為想像競合犯，應從一幫助詐欺取財罪處斷。又被
    告係基於幫助之意思，幫助他人詐欺取財，為詐欺取財罪之
    幫助犯，應依第30條第2項之規定，按正犯之刑減輕之。
  (二)事實欄二部分：
    (1)按「刑法上偽造文書罪，係著重於保護公共信用之法益，
      即使該偽造文書所載名義制作人實無其人，而社會上一般
      人仍有誤信其為真正文書之危險，仍難阻卻犯罪之成立，
      況上訴人所偽造之機關現仍存在，其足生損害於該機關及
      被害人，了無疑義。原判決以其偽造後持以行使詐財，從
      一重論處行使偽造公文書罪刑，於法尚無違誤」，最高法
      院54年度台上字第1404號判例意旨可資參照。按刑法所謂
      公印，係指公署或公務員職務上所使用之印信而言，又所
      謂公印或公印文，係專指表示公署或公務員資格之印信而
      言，即俗稱大印與小官印及其印文，最高法院22年上字第
      1904號、69年臺上字第693號分別著有判例意旨可資參照
      。次按公印之形式凡符合印信條例規定之要件而製頒，無
      論為印、關防、職章、圖記，如足以表示其為公務主體之
      同一性者，均屬之，最高法院89年度臺上字第315號著有
      判決意旨可參。查本案偽造之文書，均為冒用公署名義所
      為之文書，顯屬於公文書；而如扣案之「臺灣臺北地方法
      院檢察署監管科科員識別證」屬關於品行、能力、服務等
      相類證書之一種，為刑法第212條之特種文書。扣案之「
      臺灣臺北地方法院監管科」之印章1枚，屬於刑法第218條
      第1項之公印。
    (2)故核被告所為，係犯刑法第158條第1項之假冒公務員僭行
      職權罪、同法第218條第1項之偽造公印罪、第216條行使
      同法第212條之特種文書、第211條行使偽造公文書及同法
      第339條第1項之詐欺取財罪、第339條第3項、第1項之詐
      欺取財未遂罪。
    (3)被告先後偽造事實欄二(一)至(三)所示公文書、偽造公印文，
      均係於密切接近之時、地，以相同手法反覆為之，應認各
      該行為之獨立性極為薄弱，依一般健全之社會通念，難以
      強行分開，應視為數個舉動之接續施行，合為包括之一行
      為予以評價，均屬接續犯。又被告偽造公印乃偽造公文書
      之階段行為，而偽造公文書及偽造特種文書又分別為行使
      偽造公文書、行使偽造特種文書之犯行所吸收，故偽造公
      印罪及偽造公文書、偽造特種文書罪均不另論罪。
    (4)被告與綽號「阿龍」之成年男子及詐欺集團成員等人有犯
      意聯絡及行為分擔，為共同正犯。
    (5)又按95年7月1日修正施行之刑法刪除牽連犯之立法理由稱
      ：目前實務上以牽連犯予以處理之案例，在適用上得視其
      具體情形，論以想像競合犯等語，且自然行為概念之一行
      為，原經法律評價為二以上之行為，且認有牽連關係而依
      牽連犯規定從一重處斷者，於牽連犯廢除施行後，宜改評
      價為單一行為，始合乎社會之通念。被告與其他詐欺集團
      成員共同持偽造之公文書及特種文書、冒用公務員身份向
      被害人詐騙存款行為，就一般社會通念，咸認只有一個行
      使偽造之公文書及特種文書、冒用公務員身份向被害人詐
      騙存款行為，然在法律評價上，實務上原認被告有行使偽
      造公文書行為及詐欺取財行為之2行為（認詐欺取財與僭
      行公務員職權係同一行為），復認2行為間有牽連關係，
      而應依牽連犯從一重罪處斷，立法將牽連犯規定刪除，並
      於95年7月1日施行，若猶將之評價為法律犯罪概念之2行
      為，而予以併合處罰，勢難以契合人民的感情，自宜改認
      被告係出於一個犯意，實行一個犯罪行為，而侵害國家法
      益、社會法益及個人法益，該當於行使偽造公文書、特種
      文書、僭行公務員職權、詐欺取財既遂罪及詐騙取財未遂
      罪之五個犯罪構成要件，即一行為觸犯數罪名，而均依想
      像競合犯各論以刑法第216條、第211條行使偽造公文書罪
      。
  (三)被告先後一次幫助詐欺取財犯行，三次行使偽造公文書之犯
    行，犯意各別，應予分論併罰。
  (四)檢察官移送併案審理之犯罪事實與起訴之犯罪事實為分別為
    事實上之之同一案件（97年度偵字第2397號）及有想像競合
    犯之法律上之同一案件（97年度偵字第2561號），本院自得
    併予審究，併此說明。
  (五)爰審酌被告正值壯年，僅因急需用錢，竟不思正途賺取所需
    ，出賣其帳戶供詐欺集團成員使用，致被害人等將被詐之款
    項匯入被告帳戶，至今尚未賠償。嗣又與詐騙集團成員共同
    冒稱司法人員詐騙被害人財物，嚴重戕害人民對司法機關之
    信任，且短短2日即共同詐得共620萬元之財物，犯罪情節重
    大、手段惡劣，造成被害人之財物損失慘重，復難以追討，
    然考量其犯後坦承犯行，態度良好，被告並非本件詐欺集團
    之主謀等一切情狀，分別量處主文所示之刑，並定應執行刑
    。
  (五)又被害人戊○○於警詢中雖陳稱其另於97年4月10日13時20
    分、97年4月10日14時40分許，在台北市○○街61號附近各
    交付300萬元、200萬元與自稱「官專員」之人，嗣經其在警
    局指認被告後，並證稱冒稱「官專員」之人並非被告，故被
    害人戊○○上述500元遭詐騙之款項，本院未能率然認定為
    被告所為，併此說明。
三、沒收部分
  (一)扣案如附表編號1所示偽造之公印1枚依刑法第219條之規定
    ，不論屬於被告與否，應均宣告沒收。附表編號2、3、5 所
    示之偽造公文書業經交付與被害人戊○○、丁○○、乙○○
    ，其中交付與戊○○、丁○○之偽造公文書雖有扣案，然因
    被告業已分別交與上開被害人，均非屬被告所有，應無從就
    偽造之公文書宣告沒收，但其上偽造之「台灣台北地方法院
    檢察署印」公印文共2枚，亦均依刑法第219條規定，不論屬
    於被告與否，均應予宣告沒收。
  (二)扣案如附表編號4之臺北地檢署監管科收據」1張，因被告尚
    未交付與丁○○，故應屬被告所有供犯罪所用之物，應依刑
    法第38條第1項第2款宣告沒收，其上所偽造之公印文1枚，
    則不再重複沒收。扣案如附表編號編號6、7所示之物，均屬
    被告所有，供本件犯罪所用之物，而扣案如附表編號8、9所
    示之物，均為被告及共犯所有，預備供本件犯罪所用之物，
    業據被告於本院審理時供明在卷，爰均依刑法第38第1項第2
    款之規定宣告沒收。
  (三)附表編號4所示偽造之「王慶民」識別證一張上黏貼之被告
    照片1幀，亦因該偽造之偽造之「王慶民」識別證1張業經宣
    告沒收，而不另為沒收之諭知。
  (四)又按扣案之行動電話1支內含0000000000號之SIM卡（扣押物
    編號10）固然為被告所有，然尚無證據證明為被告供犯罪所
    用之物，此有偵查報告在卷可查（見97年度偵字第1609號卷
    第 135頁）故不另為沒收之諭知，附此敘明。又扣案之傳真
    收據、手札各 1張（扣押物編號12、13）並非直接供犯罪所
    用之物，亦不為沒收之諭知。
據上論斷，應依刑事訴訟法第273條之1第1項、第 299條第1項前
段，刑法第28條、第158條第 1項、第211條、第212條、第216條
、第218條第1項、第219條、第339條第1項、第3項、第30條、第
55 條、第51條第5款、第38條第1項第2款，刑法施行法第1條之1
，判決如主文。
本案經檢察官甲○○到庭執行職務。
中    華    民    國    97    年    8     月     5    日
                  刑事第三庭法    官  鄭培麗
以上正本證明與原本無異。
對於本件判決如有不服，應於收受送達後10日內，向本院提出上
訴書狀，上訴於臺灣高等法院，並按他造當事人之人數附具繕本
中    華    民    國    97    年    8     月    6     日
                            書 記 官  王佩珠
附表：
┌──┬─────────────────┬─────┐
│編號│應      沒      收      之      物│備      註│
├──┼─────────────────┼─────┤
│ 一 │偽造之「台灣台北地方法院監管科」公│即扣押物編│
│    │印一枚                            │號6       │
├──┼─────────────────┼─────┤
│ 二 │偽造之「台北地方法院地檢署監管科」│被害人陳和│
│    │九十七年度金字第0021582號第2018案 │惠部分、附│
│    │件公文書一紙上之偽造「台灣台北地方│於97年度偵│
│    │法院地檢署印」公印文一枚          │字第1609號│
│    │                                  │卷第36頁  │
├──┼─────────────────┼─────┤
│ 三 │偽造之「臺北地方法院地檢署監管科」│被害人郭敏│
│    │九十六年度金字第0098613號613案件公│美部分、即│
│    │文書上之偽造「台灣台北地方法院監管│扣押物編號│
│    │科印」公印文一枚                  │5         │
├──┼─────────────────┼─────┤
│ 四 │偽造之「臺北地檢署監管科收據」九十│被害人郭敏│
│    │六年度金字第0098613號613案件公文書│美部分、即│
│    │一紙（其上有偽造之「台灣台北地方法│扣押物編號│
│    │院監管科印」公印文一枚）          │4，其上偽 │
│    │                                  │造之公印文│
│    │                                  │一枚不再重│
│    │                                  │複沒收    │
├──┼─────────────────┼─────┤
│ 五 │偽造之「臺北地方法院地檢署監管科」│被害人尚霜│
│    │公文書一紙上偽造之「台灣台北地方法│梅部分，該│
│    │院監管科印」公印文一枚            │偽造之公文│
│    │                                  │書未扣案  │
├──┼─────────────────┼─────┤
│ 六 │偽造之「臺灣臺北地方法院檢察署監管│即扣押物編│
│    │科科員王慶民」識別證一張（含黏貼其│號2       │
│    │上之己○○照片一幀）              │          │
├──┼─────────────────┼─────┤
│ 七 │內有行動電話門號0000000000號、    │即扣押物編│
│    │0000000000、0000000000號號SIM卡各 │號7、8 、9│
│    │ 1張之行動電話共3具               │          │
├──┼─────────────────┼─────┤
│ 八 │偽造之「臺灣臺北地方法院檢察署監管│即扣押物編│
│    │科科員林俊義、李國興、陳浩偉、杜世│號3       │
│    │偉、張健仁、趙榮富、蔡仁彥、張凱信│          │
│    │」識別證共八張（並無黏貼照片）    │          │
├──┼─────────────────┼─────┤
│ 九 │空證件夾10個                      │即扣押編號│
│    │                                  │11        │
└──┴─────────────────┴─────┘
附錄論罪法條：
中華民國刑法第211條
（偽造變造公文書罪）
偽造、變造公文書，足以生損害於公眾或他人者，處1年以上7
年以下有期徒刑。
中華民國刑法第212條
（偽造變造特種文書罪）
偽造、變造護照、旅券、免許證、特許證及關於品行、能力服務
或其他相類之證書、介紹書，足以生損害於公眾或他人者，處1
年以下有期徒刑、拘役或3百元以下罰金。
中華民國刑法第216條
（行使偽造變造或登載不實之文書罪）
行使第210條至第215條之文書者，依偽造、變造文書或登載不實
事項或使登載不實事項之規定處斷。
中華民國刑法第218條
（偽造盜用公印或公印文罪）
偽造公印或公印文者，處 5 年以下有期徒刑。
盜用公印或公印文足以生損害於公眾或他人者，亦同。
中華民國刑法第339條
（普通詐欺罪）
意圖為自己或第三人不法之所有，以詐術使人將本人或第三人之
物交付者，處5年以下有期徒刑、拘役或科或併科1千元以下罰金
。
以前項方法得財產上不法之利益或使第三人得之者，亦同。
前二項之未遂犯罰之。


司法院資訊處製作；財團法人民間司法改革基金會備份。
